臺灣橋頭地方法院刑事裁定　
111年度毒聲字第117號
聲  請  人  臺灣橋頭地方檢察署檢察官
被      告  韓麗卿





上列被告因違反毒品危害防制條例案件，經檢察官聲請觀察、勒
戒（111年度撤緩毒偵字第30號），本院裁定如下：
    主  文
甲○○施用第二級毒品，令入勒戒處所觀察、勒戒，其期間不得
逾貳月。
    理  由
一、甲○○於民國109年11月10日18時50分為警採尿時起往前回溯7
    2小時內某時許（不含受公權力拘束期間），在不詳地點，
    基於施用第二級毒品之犯意，以使用鋁箔紙燒烤吸食煙霧之
    方式，施用第二級毒品甲基安非他命1次。嗣於109年11月10
    日11時48分許，警方為其他違反毒品危害防制條例案件在高
    雄市○○區○○路0○0號進行蒐證時，當場查獲亦在現場之甲○○
    ，並在其身上扣得施用所剩之第二級毒品甲基安非他命4小
    包（毛重共4.85公克）、夾鏈袋1批及行動電話1支，進而採
    集其尿液送驗，結果呈甲基安非他命陽性反應。
二、按犯毒品危害防制條例第10條之罪者，檢察官應聲請法院裁
    定，令被告入勒戒處所觀察、勒戒，其期間不得逾2 月；依
    前項規定為觀察、勒戒或強制戒治執行完畢釋放後，3 年後
    再犯第10條之罪者，適用前2 項之規定，毒品危害防制條例
    第20條第1 項、第3 項分別定有明文。次按，毒品危害防制
    條例第24條修正施行後所定之多元附條件緩起訴處分，並不
    限於「附命緩起訴」，且撤銷緩起訴處分後，亦應由檢察官
    依法繼續偵查或起訴，與修正前所定之「依法追訴」不同，
    則緩起訴處分之效力與曾受「觀察、勒戒或強制戒治」之處
    遇已無法等同視之；則被告縱為屢犯施用毒品罪之成癮慣犯
    ，其間復曾因施用毒品罪，經起訴、判刑或執行，只要本次
    再犯施用毒品罪距其最近1 次觀察、勒戒或強制戒治執行完
    畢釋放後，已逾3 年者，既仍有修正後毒品條例第20條第3
    項規定之適用，依舉重明輕之法理，倘僅經檢察官為「附命
    緩起訴」而非起訴、判刑，不論有無完成戒癮治療，其再犯
    更有適用同條例第20條第3 項規定，施以「觀察、勒戒或強
    制戒治」之必要（最高法院110 年度台上字第2096號判決意
    旨參照）。換言之，被告縱曾經檢察官為「附命緩起訴」，
    不論有無完成戒癮治療，均不能認係屬於或類同於觀察、勒
    戒或強制戒治「已執行完畢」之情形。
三、經查：
  ㈠依毒品檢驗學上之常規，尿液中含毒品成分反應所使用之檢
    驗方法，對於受檢驗者是否確有施用毒品行為之判斷，在檢
    驗學常規上恆有絕對之影響；其以酵素免疫分析或薄層定性
    分析等方式為初步篩檢者，因具有相當程度偽陽性之可能，
    如另以氣（液）相層析、質譜分析等較具公信力之儀器為交
    叉確認，因出現偽陽性反應之機率極低，核足據為對涉嫌人
    不利之認定，此為邇來我國實務所肯認，且為本院執行職務
    所知悉之事項。再者，毒品施用後可檢出之時間，與服用劑
    量、服用頻率、尿液採集時間點、個人體質與代謝情況等因
    素有關，因個案而異；依據2018年美國FDA 網站公布尿液中
    施用甲基安非他命後可檢出之時限為2 至3 天，有衛生福利
    部食品藥物管理署民國108 年1 月31日FDA 管字第10890009
    57號函文可資參照。查被告甲○○辯稱；其係於採尿前約一週
    之109年11月4、5日21時許，在高雄市大寮區某檳榔攤廁所
    內施用第二級毒品甲基安非他命，採尿前三天則無吸食毒品
    之情云云，惟其於109 年11 月10日18時50分許為警採集之
    尿液，經送正修科技大學超微量研究科技中心先以酵素免疫
    分析法為初步檢驗，再以液相層析串聯式質譜法確認檢驗結
    果，確呈甲基安非他命陽性反應，且檢出濃度為838ng/mL等
    情，有該中心109年11月25日尿液檢驗報告及高雄市政府警
    察局少年警察隊偵辦毒品案件尿液採證檢驗對照表（代號：
    L0-000-000號）在卷可憑，則本件即可排除偽陽性反應產生
    之可能，被告之尿液檢驗結果既如上述且甲基安非他命濃度
    非低，足認其於採尿時起回溯72小時內某時許，在不詳地點
    ，有施用第二級毒品甲基安非他命之犯行，其前揭所辯自無
    足採。
　㈡被告本次犯行前經臺灣橋頭地方檢察署（下稱橋檢）檢察官 
    以109 年度毒偵字第2061號為附命戒癮治療之緩起訴處分，
    惟被告於該緩起訴期間內未依指定時間參加醫院療程，亦未
    依通知至橋檢進行約談及採尿，橋檢檢察官遂以110 年度撤
    緩字第342 號撤銷上開緩起訴處分，被告之再議亦經駁回確
    定，此經本院核閱全案卷宗無訛，橋檢檢察官認已難期被告
    以社區處遇或門診醫療方式完成戒癮，而向本院聲請令入勒
    戒處所觀察、勒戒，核無不合。此外，被告最近一次因施用
    毒品經法院裁定送觀察、勒戒後，因認有繼續施用毒品之傾
    向，復經裁定令入戒治處所施以強制戒治，於97年4月21日
    停止戒治釋放出所後，迄於本次案發前未曾因施用毒品犯行
    遭追訴處罰，有臺灣高等法院被告前案紀錄表在卷可稽，是
    其於前次施用毒品案件經觀察勒戒、強制戒治執行完畢釋放
    之3年後再犯本次施用毒品犯行，依法應再次令入勒戒處所
    施以觀察、勒戒，故本件聲請於法有據，應予准許。爰依毒
    品危害防制條例第20條第3項、第1項，裁定如主文。至於被
    告前因施用第一級毒品犯行（下稱前案），經臺灣高雄地方
    法院110 年度毒聲字第385 裁定施以觀察勒戒，然尚未執行
    完畢，此見臺灣高等法院被告前案紀錄表、在監在押全國紀
    錄表即明，既本案與前案係不同之施用毒品行為，自不受前
    案觀察勒戒裁定之影響，附此敘明。
中　　華　　民　　國　111　　年　　3　　月　　10  　　日
                  刑事第二庭    法　官  黃右萱
以上正本證明與原本無異。
如不服本裁定，應於收受送達後5 日內向本院提出抗告狀。
中　　華　　民　　國　　111 　年　　3 　　月　　10　　日
　　　　　　　　　　　　　　　　書記官  許雅如